臺灣臺中地方法院刑事判決
111年度金訴字第320號
公  訴  人  臺灣臺中地方檢察署檢察官
被      告  江紫怡




上列被告因詐欺等案件，經檢察官提起公訴（110年度偵緝字第1
216號、110年度偵字第32830號），本院判決如下：
    主    文
江紫怡犯如附表編號一、二所示之罪，共貳罪，各處如附表編號
一、二所示之刑。應執行有期徒刑壹年伍月。
    犯罪事實
一、江紫怡(涉犯參與犯罪組織罪部分，業經臺灣高等法院臺中
    分院以111年度金上訴字第178號、第179號、第180號、第18
    1號判處罪刑確定在案，非本案審理範圍)依一般社會生活經
    驗，知悉在臺灣開立金融帳戶並無資力、身分限制，如非供
    犯罪使用，應無使用他人金融帳戶供匯款後，再要求他人代
    為提領後轉交款項之必要，而可預見如將金融帳戶提供予他
    人使用，有可能遭詐欺犯罪者作為不法收取詐欺款項之用，
    亦可預見如受他人指示至自動付款設備或臨櫃提領帳戶內不
    明款項再轉交其他人，極有可能係參與詐欺集團犯罪組織而
    從事取得犯罪所得之行為，並藉此掩飾、隱匿詐欺犯罪所得
    之本質及去向，竟基於縱有上開結果發生亦不違背其本意之
    不確定故意，於民國109年10月23日起與身分不詳綽號「小
    巴」之成年人及其他身分不詳之詐欺集團成年成員共同意圖
    為自己不法之所有，基於三人以上共同犯詐欺取財及掩飾、
    隱匿詐欺犯罪所得本質及去向之一般洗錢犯意聯絡，先由江
    紫怡在臺中市○○區○○路0段000號住處附近，將所申辦中華郵
    政股份有限公司霧峰民生路郵局帳戶(帳號00000000000000
    號，下稱本案帳戶)之存摺、金融卡(含密碼)交給「小巴」
    ，再由本案詐欺集團成員分別於附表所示時間，以附表所示
    詐欺方式，對附表所示告訴人萬俊德、羅尹彤(下稱告訴人2
    人)行騙，致告訴人2人均陷於錯誤，而各依指示匯款、無摺
    存款如附表所示金額至本案帳戶，復由「小巴」指示江紫怡
    前往提領該等詐欺贓款，江紫怡遂分別於①109年10月23日14
    時5分許，在臺中市○區○○路000號臺中五權路郵局臨櫃提領
    新臺幣(下同)30萬元，②109年10月26日11時2分許，在臺中
    太平郵局臨櫃提領51萬6400元，江紫怡提領後均將贓款交給
    「小巴」(總計提領81萬6400元，其中33萬901元與本案有關
    )，而以此方法製造金流斷點，掩飾、隱匿詐欺犯罪所得之
    本質及去向。
二、案經萬俊德訴由基隆市警察局第四分局及羅尹彤訴由彰化縣
    警察局鹿港分局報告臺灣臺中地方檢察署檢察官偵查起訴。
    理    由
一、證據能力：
    本判決以下所引用被告江紫怡以外之人於審判外之陳述，檢
    察官、被告均不爭執其證據能力，且迄至言詞辯論終結前亦
    未聲明異議，本院審酌上開陳述作成之情況並無違法不當之
    情形或證明力明顯過低之瑕疵，爰依刑事訴訟法第159條之5
    第1項及第2項規定，認均得為證據。再本判決以下所引用之
    非供述證據，檢察官、被告均未表示排除前開證據之證據能
    力，本院審酌前開非供述證據並無證據證明係公務員違背法
    定程序所取得，亦無顯不可信之情況與不得作為證據之情形
    ，爰依刑事訴訟法第158條之4規定反面解釋、第159條之4規
    定，認均得為證據。
二、認定犯罪事實之理由及證據：　　
　　被告雖坦承有於上開時、地，將本案帳戶之存摺、金融卡(
    含密碼)交給「小巴」，並有依「小巴」指示而於犯罪事實
    欄一①、②所載時、地分別提領30萬元、51萬6400元後均交給
    「小巴」等事實，但否認有加重詐欺、一般洗錢等犯行，辯
    稱：我不知道對方是詐欺集團云云（見本院卷第41至42頁）
    。經查：
㈠、「小巴」所屬詐欺集團成員分別於附表所示時間，以附表所
    示詐欺方式，對附表所示告訴人2人行騙，致告訴人2人均陷
    於錯誤，而各依指示匯款、無摺存款如附表所示金額至本案
    帳戶，再由「小巴」指示被告前往提領，被告遂分別於①109
    年10月23日14時5分許，在臺中市○區○○路000號臺中五權路
    郵局臨櫃提領30萬元，②109年10月26日11時2分許，在臺中
    太平郵局臨櫃提領51萬6400元，被告提領後均將贓款交給「
    小巴」(總計提領81萬6400元，其中33萬901元與本案有關)
    等情，為被告所是認，並有如附表「卷證出處」欄所示各項
    證據、本案帳戶之基本資料及歷史交易清單（偵22796卷第5
    3至55頁、偵32830卷第29頁）、臺灣高等臺中分院111年度
    金上訴字第178號、第179號、第180號、第181號刑事判決（
    本院卷第47至57頁）在卷可憑，此部分事實首堪認定。
㈡、金融機構帳戶事關個人財產權益之保障，帳戶資料具專屬性
    及私密性，多僅本人始能使用，縱偶有特殊情況而提供自己
    帳戶供他人匯入或提領款項者，亦必本人與該他人具相當之
    信賴關係，並會謹慎瞭解查證其用途，無任意交付與他人使
    用之理，且我國金融機構眾多，各金融機構除廣設分行外，
    復在便利商店、商場、公私立機關設置自動櫃員機，一般人
    均可自行向金融機構申設帳戶、匯領款項使用，提領及轉帳
    款項均極為便利，倘若款項來源正當，自行向金融機構申請
    帳戶匯款即可，根本無必要將款項匯入他人帳戶後，再委請
    他人代為提領後轉交與己。是若遇刻意將款項匯入他人帳戶
    再委由他人代為提領款項之情形，就該匯入帳戶內之款項可
    能係詐欺犯罪所得等不法來源，當應有合理之預見。且詐欺
    集團利用車手提領人頭金融機構帳戶款項，業經報章媒體多
    所披露，並屢經政府及新聞為反詐騙之宣導，一般具有通常
    智識之人，應可知委由他人以臨櫃方式或至自動付款設備提
    領金融機構帳戶款項者，多係藉此取得不法犯罪所得，以逃
    避追查。以被告於本案行為時係32歲之成年人，於本院審理
    時自陳教育程度為高中畢業，曾從事餐飲業等情(本院卷第9
    7頁)，足見被告係具有通常智識程度及社會生活經驗之人，
    對於上情自難諉為不知。
㈢、被告雖於本院準備程序時辯稱是在臉書上看到應徵工作廣告
    而與「小巴」聯繫，經「小巴」告知可以為其美化帳戶順利
    申辦貸款，才會依「小巴」指示提供帳戶資料及前往提款交
    給「小巴」，並不知道對方是詐欺集團成員云云。惟依一般
    日常生活經驗可知，無論自行或委請他人向金融機構申辦貸
    款，均須提出申請書並檢附在職證明、身分證明、財力所得
    或擔保品之證明文件等資料，經金融機構徵信審核通過後，
    再辦理對保等手續，待上開申請程序完成後始行撥款，再者
    ，透過網頁所刊登之代辦貸款廣告而將金融帳戶提供不詳之
    人及依指示提領金融帳戶內款項，與是否具有詐欺取財犯罪
    之不確定故意，並非相對立而不能併存，縱行為人係為辦理
    貸款而與對方接觸，然仍必須衡酌行為人之智識能力、社會
    歷練、與對方互動之狀況、對方許以代辦貸款之內容及行為
    人交付金融帳戶時之心態等情，依個案情況來認定，如行為
    人對於所提供之金融帳戶，將可能被用於詐欺取財等非法用
    途有所預見，且不違背其本意，仍應以詐欺取財罪論處。而
    有資金需求者向金融機構或銀錢業者辦理貸款之目的，係為
    儘快取得金錢以供使用，申辦貸款者為確保日後得以順利取
    得核貸款項，當會確認為其辦理貸款者之身分、聯絡方式、
    核貸過程、利息計算標準、日後償還方式等詳細資料，此同
    屬社會一般常情，遑論行為人交付自身帳戶存摺、金融卡及
    密碼給他人，於他人得以任意存取其帳戶內款項情形下，當
    可預料貸款金額匯入該帳戶後恐有遭他人提領之風險，更無
    輕忽確認與其接洽者身分之理。然被告對於自稱可辦理貸款
    之「小巴」之真實姓名、年籍、住居所、所屬公司名稱、地
    址等均毫無所悉，亦未就對方所稱情事稍加查詢、確認，即
    隨意將足以存取款項之本案帳戶存摺、金融卡及密碼交給「
    小巴」，顯見被告無從確保「小巴」就其本案帳戶之用途及
    所述之真實性。參以，被告除本案依照「小巴」指示而為如
    犯罪事實一①、②所示之提領款項外，於前案亦依「小巴」指
    示分別於①109年10月25日22時45分許，在臺中市○區○○路000
    號臺中淡溝郵局ATM提領6萬元，②109年10月25日23時46分許
    ，在臺中市○區○○路000號臺中健行路郵局ATM提領6萬元，③1
    09年10月26日1時18分至19分許，在臺中市○○區○○○路00○0號
    臺中北屯郵局ATM提領6萬元、6萬元等情，業經臺灣高等臺
    中分院111年度金上訴字第178號、第179號、第180號、第18
    1號刑事判決確定在案（下稱前案），有該判決附卷可查（
    本院卷第47至57頁），可見被告提領日期分為3天，提領處
    所則分散於4個不同地點，如係為申辦貸款而美化帳面，則
    被告於提領作帳款項返還「小巴」時目的即已達成，何須分
    成多次、多日、多個不同地點，徒增奔波勞頓？又如係正當
    資金來源，實難想像有即時提領、交出之急迫性，被告卻一
    再聽從指示前往提款後交付「小巴」，亦顯與社會通常交易
    習慣不同，反而適與詐欺集團對一般民眾施行詐術，致民眾
    陷於錯誤而匯款後，為免被害人因發覺有異而報警處理，致
    無法領取詐所得，或於提款後為避免追緝，乃須即時、迅速
    地領取犯罪所得，並立即交付贓款之犯罪模式相同。是被告
    對於匯入本案帳戶內不明款項，可能係詐欺集團成員詐騙被
    害人所取得贓款一事，應可預見，卻仍執意提供本案帳戶資
    料給「小巴」在先、依「小巴」指示提領本案帳戶內不明款
    項在後，足認被告主觀上具有縱使「小巴」係詐欺集團成員
    、被告所提供之本案帳戶係供「小巴」所屬詐欺集團作為詐
    欺取財犯罪之用、被告依「小巴」指示所提領之款項為詐欺
    集團詐騙所得，亦不違背其本意，而容任詐欺及洗錢結果發
    生之不確定故意。
㈣、共同正犯之成立，只須具有犯意之聯絡，行為之分擔，既不
    問犯罪動機起於何人，亦不必每一階段犯行，均經參與。共
    同正犯之意思聯絡，原不以數人間直接發生者為限，即有間
    接之聯絡者，亦包括在內，如甲分別邀乙、丙犯罪，雖乙、
    丙彼此無直接之聯絡，亦無礙於其為共同正犯之成立。又共
    同正犯，係共同實行犯罪行為之人，在共同意思範圍內，各
    自分擔犯罪行為之一部，相互利用他人之行為，以達其犯罪
    之目的，其成立不以全體均參與實行犯罪構成要件之行為為
    要件，其行為分擔，亦不以每一階段皆有參與為必要，倘具
    有相互利用其行為之合同意思所為，仍應負共同正犯之責。
    本案被告將本案帳戶資料提供「小巴」所屬詐欺集團使用，
    待附表所示告訴人2人遭詐欺集團成員詐騙後匯款至該帳戶
    ，被告再依「小巴」指示出面提領贓款交給「小巴」，被告
    雖未參與詐欺取財行為之全程犯罪階段，或與「小巴」及其
    他成員亦未必有直接之犯意聯絡，然其所參與之部分行為，
    乃係共同犯罪計畫不可或缺之重要環節，而共同達成詐得財
    物及掩飾、隱匿詐欺犯罪所得本質及去向之犯罪目的，被告
    自應就其所參與之本案詐欺集團所為如附表所示加重詐欺及
    一般洗錢犯行同負全責。
㈤、綜上，本案事證明確，被告犯行均堪認定，應依法論科。
三、論罪科刑：　　
㈠、本案被告所為之犯行，係於告訴人2人受騙而匯款、無摺存款
    後，由被告於犯罪事實欄一①、②所載時、地將詐得贓款提領
    一空，並將所提領之贓款交付「小巴」，以此迂迴之方式將
    詐欺所得上繳詐欺集團，其目的顯在製造金流斷點，使偵查
    機關難以追查金流，藉以隱匿詐欺犯罪所得之去向、所在，
    所為已構成洗錢防制法第14條第1項之一般洗錢罪（最高法
    院109年度台上字第57號、第436號判決參照）。又本案詐欺
    集團之成員，依被告於前案檢察事務官詢問時明確供稱：「
    (問：<提示被告申辦之郵局帳戶於109年10月23日、10月25
    日之提領現金畫面>畫面中的人是否是你？)是，畫面中穿黑
    色衣服的人是我，穿白色衣服的是一個姐姐，她拿我的卡去
    領錢，不是小巴，小巴是男生，我是被她押著去領錢」等語
    ，可見被告提款時尚有1名詐欺集團車手頭之女子在旁監看
    ，業據前案判決認定在案，有前案判決存卷可參（本院卷第
    47至57頁），足認本案確屬三人以上共同犯詐欺取財無訛。
㈡、是核被告就附表編號一、二所為，均係犯刑法第339 條之4 
    第1 項第2 款之三人以上共同詐欺取財罪及洗錢防制法第14
    條第1 項之一般洗錢罪。
㈢、被告與「小巴」及其他身分不詳之詐欺集團成年成員間，就
    上開三人以上共同詐欺取財及一般洗錢犯行具有犯意聯絡及
    行為分擔，應論以共同正犯。
㈣、被告就附表編號一、二所示之三人以上共同詐欺取財、一般
    洗錢犯行，各罪間具有緊密關聯性，且有部分合致，復均以
    同次詐欺取財為目的，應評價為以一行為同時觸犯上開各罪
    ，而為想像競合犯，均依刑法第55條前段規定，各從一重論
    以三人以上共同詐欺取財罪。被告共同參與詐欺本案不同告
    訴人之2次犯行，犯罪時間不同，且係侵害不同人之財產法
    益，犯意各別，行為互殊，自應予分論併罰。
㈤、爰審酌被告共同參與本案犯行，並分擔提供本案帳戶供收取
    詐得款項再予提領之工作，造成告訴人2人受騙而損失前揭
    財物，應予非難，另斟酌被告犯後否認犯行，難認有悔意，
    且未能與告訴人2人和解並予以賠償之犯後態度，參以被告
    之素行，於本院審理時自述所受教育反映之智識程度、就業
    情形、家庭經濟及生活狀況等一切情狀（本院卷第43頁），
    分別量處如附表編號一、二所示之刑。又被告所涉上開各犯
    行係經宣告不得易科罰金之多數有期徒刑，故應定其應執行
    之刑；而本院審酌被告所犯上開各罪均係三人以上共同詐欺
    取財之犯罪類型，其犯罪態樣、手段及所侵害法益相似，犯
    罪時間亦相近等情，以判斷其所受責任非難重複之程度，再
    斟酌被告犯數罪所反應人格特性，暨權衡各罪之法律目的、
    相關刑事政策，而為整體評價後，定其應執行之刑如主文所
    示。
四、沒收：　　　
㈠、被告否認其有因本案犯行取得對價而有犯罪所得，且依卷存
    事證不足為相反認定，爰不另宣告沒收及追徵。
㈡、被告共同為上開犯行時固有使用本案帳戶之存摺、金融卡，
    惟本院審酌上開物品均未扣案，且均屬得申請補發之物，倘
    予沒收或追徵，對於沒收制度所欲達成或附隨之社會防衛無
    何助益，欠缺刑法上重要性，爰依刑法第38條之2第2項規定
    均不予宣告沒收及追徵。　　　
據上論斷，應依刑事訴訟法第299條第1項前段，洗錢防制法第14
條第1項，刑法第11條、第28條、第339條之4第1項第2款、第55
條、第51條第5款，刑法施行法第1條之1第1項，判決如主文。
本案經檢察官張良旭提起公訴，檢察官羅秀蓮、宋恭良到庭執行
職務。　　　　　　
中　　華　　民　　國　　111 　年　　10　　月　　19　　日
                  刑事第九庭  審判長法  官  黃光進
　　　　　　　　　
　　　　　　　　　                  法  官  張意鈞
　　　　　　　　　
　　　　　　　　　                  法  官  簡志宇
以上正本證明與原本無異。
如不服本判決應於收受送達後20日內向本院提出上訴書狀，並應
敘述具體理由；其未敘述上訴之理由者，應於上訴期間屆滿後20
日內向本院補提理由書（均須按他造當事人之人數附繕本）「切
勿逕送上級法院」。
告訴人或被害人對於判決如有不服，具備理由請求檢察官上訴者，其上訴期間之計算係以檢察官收受判決正本之日期為準。　　                                  書記官  林靖淳
中　　華　　民　　國　　111 　年　　10　　月　　19　　日
　　　
附表：
（時間：民國；金額：新臺幣）
編號 告訴人   詐欺方式、   告訴人匯款情形 卷證出處 宣告刑 一 萬俊德 萬俊德於109年7、8月間，在網路上認識自稱「韓思慧」之詐欺集團成員，嗣「韓思慧」以LINE向萬俊德佯稱：可以投資亞馬遜跨境購物平台云云，致萬俊德陷於錯誤，而於109年10月23日10時21分許，匯款15萬元至被告郵局帳戶。 ⒈萬俊德於警詢時之供述(偵22796卷第69至70頁、第71至73頁) ⒉郵政跨行匯款申請書（偵22796卷第107頁） ⒊萬俊德與「韓思慧」、「亞馬遜跨境購物平台-台灣」之LINE對話截圖（偵22796卷第109至114頁）   江紫怡犯三人以上共同詐欺取財罪，處有期徒刑壹年貳月。 二 羅尹彤  羅尹彤於109年10月12日12時許，在網路上認識自稱「張俊傑」之詐欺集團成員，嗣「張俊傑」以LINE向羅尹彤佯稱：所購買之彩券中獎，需繳納稅金、手續費云云，致羅尹彤陷於錯誤，而於109年10月26日9時57分許，無摺存款18萬901元至被告郵局帳戶。 ⒈羅尹彤於警詢時之供述(偵32830卷第21至24頁) ⒉存款人收執聯（偵32830卷第31頁） ⒊羅尹彤與「金沙集團」之LINE對話紀錄（偵32830卷第119至173頁） ⒋金沙集團傳訊、網銀APP截圖、「張俊傑」之澳門特別行政區政府博彩監察協調局工作證（偵32830卷第175至179頁） 江紫怡犯三人以上共同詐欺取財罪，處有期徒刑壹年參月。